最高法院刑事判決　　　　　　九十六年度台上字第六四二二號
上　訴　人　甲○○
上列上訴人因準強盜案件，不服台灣高等法院中華民國九十六年
五月三十一日第二審判決（九十六年度上訴字第一二六九號，起
訴案號：台灣桃園地方法院檢察署九十五年度偵字第二一一四五
號），提起上訴，本院判決如下：
    主  文
原判決撤銷，發回台灣高等法院。
    理  由
本件原判決撤銷第一審不當之科刑判決，改判仍論處上訴人甲○
○犯準強盜罪而有刑法第三百二十一條第一項（原判決主文漏載
第一項）第三款情形罪刑（累犯），固非無見。
惟查：(一)按刑法第三百二十九條之以強盜論，即以強盜罪相當
條文處罰之意，並非專以刑法第三百二十八條第一項之強盜論，
故刑法第三百三十條所謂犯強盜罪，不僅指自始犯強盜罪者而言
，即依刑法第三百二十九條以強盜論者，亦包括之。又刑法第三
百二十九條準強盜罪之規定，將竊盜或搶奪之行為人為防護贓物
、脫免逮捕或湮滅罪證而當場施強暴、脅迫之行為，視為施強暴
、脅迫使人不能抗拒而取走財物之強盜行為，乃因準強盜罪之取
財行為與施強暴、脅迫行為之因果順序，雖與強盜罪相反，卻有
時空之緊密連接關係，以致竊盜或搶奪故意與施強暴、脅迫之故
意，並非截然可分，而得以視為一複合之單一故意，亦即可認為
此等行為人之主觀不法與強盜行為人之主觀不法幾無差異；復因
取財行為與強暴、脅迫行為之因果順序縱使倒置，客觀上對於被
害人或第三人所造成財產法益與人身法益之損害卻無二致，而具
有得予以相同評價之客觀不法。故擬制為強盜行為之準強盜罪構
成要件行為，雖未如刑法第三百二十八條第一項強盜罪之規定，
將實施強暴、脅迫所導致被害人或第三人不能抗拒之要件予以明
文規定，惟必於竊盜或搶奪之際，當場實施之強暴、脅迫行為，
已達使人難以抗拒之程度，其行為之客觀不法，方與強盜行為之
客觀不法相當，而得與強盜罪同其法定刑（司法院釋字第六三０
號解釋理由書參照）。原判決於事實欄認定：上訴人為脫免逮捕
，當場從車內取出不具殺傷力之玩具手槍一把，並以暗灰色之塑
膠袋蓋住，欲脅迫邱瑞得勿出手逮捕，惟被邱瑞得以雙手拍落該
玩具手槍，上訴人旋再從車內取出電擊棒一支揮向邱瑞得，並電
擊邱瑞得身體數下，而以此等方式對邱瑞得實施強暴、脅迫等情
（見原判決第二頁），其於理由欄記載：上訴人於檢察官訊問時
供稱：「我有持玩具槍及電擊棒攻擊保全人員（指邱瑞得），因
為保全人員打我，我才拿這些東西要嚇他」、「他要攻擊我，我
一時情急緊張，才拿玩具手槍及電擊棒出來嚇唬他」；於檢察官
聲請羈押，第一審訊問時亦自承：「我想嚇他們，制止他們才拿
出假槍及電擊棒，但我並沒有拿來電人」各等語。原判決以上訴
人前開供述及證人邱瑞得在警詢、偵查中及第一審之證供，資為
認定上訴人於竊盜既遂後，因脫免逮捕，而當場對邱瑞得施以強
暴、脅迫之證據，卷查邱瑞得雖於警詢時陳稱：上訴人持電擊棒
攻擊伊（見偵查卷第一五頁）；於偵查中證稱：上訴人拿電擊棒
揮向伊，伊被電很多次，伊就拿雨傘打上訴人等語（見偵查卷第
四七頁），在第一審證稱：「電擊棒被我們打掉」等語（見第一
審卷第一九頁），惟就上訴人對邱瑞得所實施之強暴脅迫行為，
已否達於使邱瑞得難以抗拒之程度？原審並未加以調查審認，即
論處上訴人加重強盜罪責，有判決理由欠備及調查職責未盡之違
法。(二)當事人或其辯護人在審判期日前或審判期日聲請調查之
證據，法院如未予調查，又未認為無調查之必要，以裁定駁回之
或於判決理由內予以說明，其所踐行之訴訟程序，即屬違背法令
。卷查上訴人在原審之辯護人，於民國九十六年四月十八日向原
審聲請傳喚邱瑞得作證（見原審卷第四二頁背面）。原審對此項
聲請，既未予調查，又未認為無必要，以裁定駁回之，或於判決
理由內予以說明，其所踐行之訴訟程序，併難謂適法。以上或為
上訴意旨所指摘，或為本院得依職權調查之事項，應認原判決有
撤銷發回更審之原因。
據上論結，應依刑事訴訟法第三百九十七條、第四百零一條，判
決如主文。
中　　華　　民　　國　九十六　年　 十一　 月　二十二　日
                      最高法院刑事第六庭
                          審判長法官  呂　潮　澤
                                法官  孫　增　同
                                法官  吳　　　燦
                                法官  李　英　勇
                                法官  林　錦　芳
      本件正本證明與原本無異
                                      書  記  官
中　　華　　民　　國　九十六　年   十一　 月  二十七  日
                                                      V
